臺灣臺北地方法院刑事判決　　　　　　　　　　　　　九十一年度易字第八二五號
　　公　訴　人　臺灣臺北地方法院檢察署檢察官
　　被　　　告　乙○○
右列被告因偽造文書案件，經檢察官提起公訴（九十年度偵字第四九四號），本院
判決如左：
    主  文
乙○○明知為不實之事項，而使公務員登載於職務上所掌之公文書，足以生損害於公
眾，處有期徒刑參月。如易科罰金，以參佰元折算壹日。緩刑貳年。
    事  實
一、乙○○於民國八十四年間，將其所有之臺北市○○街二十四號八樓之建物及土地
    權狀正本交付同居人林國進保管，林國進則於同年七月三十日將該權狀正本交付
    甲○占有，以為債務之擔保。嗣乙○○財務困窘，急欲出售前開房地，又遍尋林
    國進無著，明知系爭權狀正本並未遺失，為達出售房屋之目的，竟於同年十一月
    八日，先徵求不知情之胞弟涂集勝同意，取得涂集勝之印章，製作涂集勝名義證
    明書一件，證明系爭權狀正本已經遺失，再委託不知情之真實姓名年籍均不詳之
    土地代書向臺北市中山地政事務所謊報遺失，並申請補發所有權狀，致使該地政
    事務所之承辦員准予核發所有權狀，並登載於職務上所掌之地籍資料中載明「申
    請書狀補發公告中」字樣，足以生損害於地政機關對土地登記及補發所有權狀管
    理之正確性。後因林國進無法清償債務，甲○欲以權狀主張債權時，發現乙○○
    已於八十六年六月十八日將上開土地及建物出賣予第三人，始查悉上情。
二、案經臺灣板橋地方法院檢察署檢察官自動檢舉，簽請臺灣高等法院檢察署檢察長
    命令核轉臺灣臺北地方法院檢察署檢察官偵查起訴。
    理  由
一、訊之被告乙○○於本院審理中對右揭時地使公務員登載不實犯行供認無訛，核與
    證人林國進、甲○於偵查中證稱被告明知系爭所有權狀正本由甲○保管並未遺失
    ；證人涂集勝於偵查中證以被告徵求其保證土地權狀已滅失等情節吻合（臺灣臺
    北地方法院檢察署八十七年度偵字第一二○六○號偵查影印卷第三十九頁反面、
    第四十頁正面、第四十二頁及九十年度偵字第四九四號第三十一頁反面）。此
    外，並有臺北市中山地政事務所九十年四月公十日北市中地三字第九○六○六一
    五○○○號函所附之土地所有權狀補發之相關資料一件影本附卷可參。被告之自
    白經前開證據補強，應與事實相符，本件事證明確，其犯行殊堪認定。
二、核被告所為，明知所有權狀並未遺失，竟申請補發，使地政事務所公務員於職務
    上所掌之地籍資料登載不實事項，係犯刑法第二百十四條之使公務員登載不實罪
    。其利用不知情涂集勝及代書申請權狀補發，為間接正犯。爰審酌被告犯罪之動
    機、目的、犯罪之手段、所生之危害尚淺及犯後之態度等一切情狀，量處如主文
    所示之刑，並諭知易科罰金之折算標準示懲。末查被告前未曾受有期徒刑以上刑
    之宣告，有台灣高等院檢察署刑案紀錄簡覆表一紙附卷可稽，其犯罪後，已深知
    悔悟，本院認其經此教訓後，當知警惕，應無再犯之虞，因認其所宣告之刑，以
    暫不執行為適當，併予宣告緩刑二年，以勵來茲而啟自新。
據上論斷，應依刑事訴訟法第二百九十九條第一項前段、刑法第二百十四條、第四十
一條第一項前段、第七十四條第一款，罰金罰鍰提高標準條例第一條前段、第二條，
判決如主文。
本案經檢察官黃久真到庭執行職務
中      華      民      國      九十一      年      八      月    十九  日
                                      臺灣臺北地方法院刑事第四庭
                                          法  官   吳  定  亞
右正本證明與原本無異。
如不服本判決，應於判決送達後十日內，向本院提出上訴狀。
                                          書記官   巫  美  華
中      華      民      國      九十一      年      八      月    二十  日
附錄本案論罪科刑法條全文
刑法第二百一十四條 (使公務員登載不實罪)
明知為不實之事項，而使公務員登載於職務上所掌之公文書，足以生損害於公眾或他
人者，處三年以下有期徒刑、拘役或五百元以下罰金。
